【裁判字號】    89,上訴,1326
【裁判日期】    890713
【裁判案由】    違反毒品危害防制條例
【裁判全文】
臺灣高等法院高雄分院刑事判決                  八十九年度上訴字第一三二六號
    上  訴  人
    即  被  告  甲○○
    選任辯護人  葉武侯
右上訴人因違反毒品危害防制條例案件，不服臺灣高雄地方法院八十九年度訴字第三
四四號中華民國八十九年七月十三日第一審判決（起訴案號：臺灣高雄地方法院檢察
署八十九年度偵字第二九九二、三二二二號），提起上訴，本院判決如左：
      主      文
原判決撤銷。
甲○○意圖販賣而持有第二級毒品，處有期徒刑伍年陸月。
第二級毒品安非他命拾中包（合併另扣案之壹小包驗前毛重零點肆公克之殘渣夾鏈袋
，計共驗後毛重約參拾陸點參伍公克）沒收銷毀之，夾鍊袋玖拾參個均沒收。
    事  實
甲○○於民國（下同）八十九年五月十日二十二時許，在屏東縣境內，以新台幣（下
同）一萬二千元之價格，向邱潤成（現由檢察官另通緝中）販入數量不詳之第二級毒
品安非他命除取其中部分供己施用外（施用第二級毒品部分檢察官另外處理），並以
夾鏈袋將其餘部分加以分裝成十中包（合併另扣案之一小包驗前約毛重０．四公克之
殘渣夾鏈袋計重結果，驗前毛重三十六．四公克，驗後毛重三十六．三五公克，又該
一小包殘渣袋檢驗時未拆封），俟機出售牟利，嗣迄未售出仍僅持有中，即為警於八
十九年五月十五日在其位於屏東縣潮州鎮○○里○○路三十一巷一之四號住處內查獲
，並扣得上開安非他命十中包及供備販賣分裝用之夾鍊袋九十三個。案經內政部警政
署高雄港務警察所報告台灣屏東地方法院檢察署檢察官偵查起訴。
    理  由
一、訊據被告甲○○固供認持有自邱潤成處販入持有中之前開數量之第二級毒品安非
    他命，惟矢口否認有備供販賣意圖而持有犯行，辯稱：查獲之安非他命係向邱潤
    成以一萬五千元買回來後原封不動放在家裡，備供自己施用云云。惟查：
(一)、本件警方在被告居住處所查扣之安非他命十中包，數量合計達約驗前毛重三十六
    公克（此一扣案晶體十中包，經本院送高雄醫學大學檢驗結果確係安非他命無訛
    ，有該院編號Ｈ0000000號檢驗報告單一紙附卷可按，其檢驗時係與另扣
    案之一小包殘渣夾鏈袋一併送驗，該殘渣袋依檢察官親自勘驗秤重結果係毛重０
    ．四公克，且高雄醫學大學合併檢驗，並未就該小包部分拆封，故計算該十中包
    ，應扣除該毛重０．四公克後結果為約略重量），其置放家中包裝外觀係以夾鏈
    袋分裝成中數量包方式，分裝包數則達十中包，其各包重量約略：最大一包為毛
    重九．四公克，另次大包者分別有毛重三．一、三．七、三．一、二．九、三．
    二、三．０、三．０、二．九、一．八公克，業據檢察官勘驗並製有勘驗筆錄在
    卷可按（該秤重方法非屬檢驗機關所秤重，其秤量方法所得合併重量三十六．一
    公克，另一殘渣袋則為毛重０．四公克，合計後重量為三十六．五公克，與本院
    後述檢驗機關檢驗時一併計重之重量即驗前毛重三十六．四公克固有些許誤差，
    但此一檢察官勘驗之重量與檢驗機關之秤重結果，出入甚微，於各分裝小包之分
    裝量認定上，應不影響其在證據認定上意義），客觀上與一般購買後置放家中待
    供己使用之安非他命存在數量、包裝方式及基於施用方便性考量下常態分裝後數
    量，均屬不符，反之與一般意圖販賣而持有者所常見之持有狀態較相符合，再參
    以本件另在同一處所扣獲數量達九十三個之塑膠夾鏈袋，而該空夾鏈袋其中有二
    十個，與裝有安非他命之夾鏈袋規格相符合，亦據上開檢察官勘驗筆錄載明，足
    見被告確有自行利用夾鏈袋分裝之情，足見其所持有之安非他命，查獲時，主觀
    意圖係供販賣無訛。
(二)、有關被告持有安非他命之意圖，被告固迭為否認與販賣意圖相關，然依其先後就
    持有目的之供述，初於警訊中供稱：扣案之安非他命為其以一萬二千元之代價向
    邱潤成所購買，供己吸用，另一併為警查獲之邱潤成之身份證則為邱潤成為擔保
    向其所借之一萬五千元欠款所留置等語；嗣於偵查中改稱：扣案之安非他命為邱
    潤成向其借款時所寄放並供擔保等語，繼之於原審中再改稱：其意思係指，邱潤
    成共向其借款一萬五千元，以扣案安非他命擔保一萬二千元之債務，以身份證擔
    保其餘三千元債務等語，迄本院調查中又稱：查獲之安非他命係向邱潤成以一萬
    五千元買回來後原封不動放在家裡，備供自己施用，警方查獲之身份證是邱潤成
    向伊借一萬二千元，供伊抵押之用，其中一萬五千元價金與一萬二千元借款係兩
    回事，伊先付清買安非他命之價款後，邱潤成同日再另向伊借款等語。其就同一
    持有中被查扣之安非他命毒品來源之供述，究係供為己「施用」，抑或「受寄放
    並供擔保」之用途？若係「受寄放並供擔保」目的，其間借款細節（如借款金額
    、擔保質押方法等問題）如何？竟迭為反覆其詞而為不同解釋，顯見其就扣案安
    非他命持有用途之辯陳，心態上顯現詞窮宭態，其迴避與販賣目的相關之辯陳企
    圖昭然若揭。至其取得扣案之安非他命緣由，究係價購或受寄放並供擔保，因本
    件並未認定被告係取得之初即係本於供販賣主觀意圖而取來，縱被告前後有不同
    取得來源說詞，原與本件認定查獲時持有主觀犯意認定無關，然參酌被告原審中
    固一度辯稱扣案安非他命係邱潤成質押以擔保借款所用，然經原審再質諸被告若
    邱潤成屆期未依約還款將如何處置扣案安非他命時，被告竟稱要將安非他命歸還
    邱潤成，再持身份證向邱潤成索債等語，若果如此，被告顯無必要以扣案安非他
    命擔保債權，足見其質押原因之辯解較無可採，應認扣案之安非他命確為被告向
    邱潤成「有償購入」之說詞較屬可信，併此敘明。
(三)、被告於原審審理中自陳其日常施用量，扣案小包安非他命份量之半，約可供其施
    用十日左右，則依此推算，扣案之十中包安非他命至少可供被告施用半年以上，
    然一次購買過多之安非他命放置，不惟須一次付出甚多款項，並增加為警查獲之
    風險，則被告若非供販賣之用，衡情當不致購買如扣案數量之安非他命，足見扣
    案之安非他命之持有目的，與備供賣出意圖相關。
(四)、上開扣案之九十三個夾鍊袋，被告固辯稱經其於為警查獲後囑託家人查詢，始知
    扣案夾鍊袋原係陳末吉所有，放置在其向陳末吉所承租之房屋中，嗣因陳末吉為
    警逮捕，故而其於搬家時將該夾鍊袋一併帶走等語，然夾鍊袋所值無幾，被告是
    否會於搬家時併將此屬於他人所有之物帶走，已非無疑，又被告係於八十九年五
    月十五日為警逮捕，此有警方移送書可稽，迄十五日後即同月三十日偵訊時，被
    告對於檢察官訊問扣案空夾鍊袋為何人所有一節，仍稱不知為何人所有（見該日
    偵訊筆錄），而夾鍊袋上又無註名，被告要如何委由家人查詢此夾鍊袋之所有人
    ？其辯解已難認為可採，況被告是否以家中所置放之夾鏈袋用以包裝安非他命，
    與該鏈袋是否其本人所購係屬兩回事，且非有必然相關，被告聲請陳末吉證明該
    鏈袋非其所有，縱若屬實，亦無以供為推翻卷附不利被告之證據而為有利被告之
    認定，自無傳訊陳末吉之必要。
(五)、上開扣案之安非他命，約略分包包裝之數量，除較大中包約為九點四公克，另有
    一點八公克一包外，其餘八包重量均約在三公克上下，此經檢察官勘驗無誤，已
  如前述，則依前述扣案中數量包安非他命大多重量相近，卻不一致，衡情應係因
    被告無磅秤，而依感覺自行分裝，無法直準確拿捏所致，與本件查獲時未同時扣
    獲磅秤情節相合，且各該分裝之安非他命，該十中包之重量均逾一．五公克以上
    ，客觀上顯非係便於自己單包攜帶外出使用之重量，相對於較少之另一數量僅毛
    重０．四公克之小包，因僅餘殘渣，外觀上較易認與販賣意圖無關，是難僅因無
    磅秤類之扣案即認被告非有分裝備供販賣之情。綜上所述，被告所辯其持有安非
    他命非有販賣意圖，顯不足採信，其罪證明確，犯行堪以認定。
(六)、至被告向邱潤成販入上開安非他命當初，是否即然基於供販賣意圖？一節，徵諸
    被告本人亦有施用安非他命之習性，業據被告自白不諱，復有吸食器、酒精等
    施用工具扣案可稽，被告之尿液經送檢驗結果有安非他命陽性反應，亦有高雄市
    政府衛生局尿液檢驗成績書在卷可按，本件扣案安非他命，單就數量因素觀之，
    客觀上與巨量買入備供賺取暴利者相較，尚非屬異常嚴重之巨額數量，其買入之
    初是否即然可據以推論即然基於販賣意圖，尚非可遽論，自難逕以上開扣案之安
    非他命及包裝鏈袋逕認被告本件犯行有意圖販賣而販入之情事，附此敘明。
二、核被告甲○○所為，係犯毒品危害防制條例第五條第二項之意圖販賣而持有第二
    級毒品罪。被告犯罪事證既明，原審法院對其論罪科刑固非無見，惟查被告本件
    犯行僅係意圖販賣而持有第二級毒品罪，原審逕變更原檢察官起訴法條改依販賣
    第二毒品罪處罰，尚有未合，被告上訴意旨否認犯罪固無理由，但原判決既有上
    開用法違誤，自應撤銷改判。審酌被告前未曾受有期徒刑以上刑之宣告，此有其
    前科表為憑，素行非劣、販賣毒品之動機係為圖不法利益、其販賣毒品之犯行，
    一旦將來順利售出，將戕害國民身心之健康，惟其尚未及將毒品賣出即為警查獲
    ，尚無所得、犯後一再否認犯行等一切情狀，爰量處如主文第二項所示之刑。至
    扣案之結晶體十中包（合併另扣案之後述一小包毛重０．四公克之殘渣夾鏈袋，
    計共驗前毛重三十六．四０公克，驗後毛重三十六．三五公克，是應沒收之部分
    應扣除該經檢察官秤重為驗前毛重０．四公克之一小包殘渣袋重量）均為安非他
    命，自係違禁物，應依毒品危害防制條例第十八條第一項之規定沒收並銷燬之，
    而扣案空夾鍊袋九十三個均為被告所有且係供犯罪所用之物，已如前述，均應依
    刑法第三十八條第一項第二款之規定沒收。至扣案晶體檢驗後秏損之安非他命既
    已滅失，爰不再諭知沒收銷燬。另扣案一包僅毛重零點四公克（檢察官所秤重量
    ）之安非他命，經本院再為檢視，其內之晶體僅係跡近粉末狀之微量晶體，且顏
    色亦因潮濕而泛黃，外觀上與其餘十中包尚屬純白較近固狀結晶外觀不同，客觀
    上易於判斷係為被告供作自己吸食所剩無訛，再觀諸該包安非他命之重量與其餘
    十中包安非他命之重量顯有出入，已如前述，是被告所供該包安非他命為其為供
    作自己吸食所用一節，應堪採信，則該包安非他命尚與本案無涉，自應由公訴人
    於被告所涉犯之施用第二級毒品案件中聲請宣告沒收銷燬，爰亦不併予宣告沒收
    銷燬，並此說明。
據上論斷，應依刑事訴訟法第三百六十九條第一項前段、第三百六十四條、第二百九
十九條第一項前段，毒品危害防制條例第五條第二項、第十八條第一項，刑法第十一
條前段、第三十八條第一項第二款，判決如主文。
本案經檢察官劉翼謀到庭執行職務。
中    華    民    國        八十九      年     十一     月    二十九    日
                              臺灣高等法院高雄分院刑事第八庭
                                  審判長法官  郭雅美
                                        法官  李春昌
                                        法官  洪兆隆
右正本證明與原本無異。
如不服本判決，應於判決送達後十日內向本院提出上訴狀，其未述理由者並應於提
出上訴狀後十日內向本院補提理由書（應附繕本)。
                                      書記官  葉淑華
中    華    民    國        八十九      年     十二     月      一      日
附錄本判決論罪之法條：
毒品危害防制條例第五條第二項：
意圖販賣而持有第二級毒品者，處五年以上有期徒刑，得併科新臺幣五百萬元以下罰
金。
                                                                      Ｈ


司法院資訊處製作；財團法人民間司法改革基金會備份。
